【裁判字號】    90,交上易,886
【裁判日期】    900717
【裁判案由】    過失致死
【裁判全文】
臺灣高等法院臺南分院刑事判決          九十年度交上易字第八八六號  Ａ
      上  訴  人  臺灣臺南地方法院檢察署檢察官
      上  訴  人
      即  被  告  乙  ○  ○
      選任辯護人  陳  清  白
右上訴人因被告過失致死案件，不服臺灣臺南地方法院八十九年度交訴字第四四四號
中華民國九十年四月二十六日第一審判決（起訴案號：臺灣臺南地方法院檢察署八十
九年度偵續字第六六號），提起上訴，本院判決如左：
      主      文
上訴駁回。
      事      實
一、乙○○於八十八年十二月三十一日夜晚九時許，偕同甲○○（涉嫌過失致死罪部
    分經判處有期徒刑一年；公共危險部分判處拘役三十日確定）及友人共三、四人
    同赴「臺南市兵工廠ＰＵＢ」聚會喝酒，迄翌日（八十九年一月一日）凌晨二時
    許始結束離去；步出ＰＵＢ後，乙○○明知飲用酒類不應駕駛機車，並應注意同
    桌一起喝啤酒之甲○○亦不能駕駛機車，而依當時情狀，並無不能注意之情形，
    竟將其所有車牌號碼ＯＲＫ─四一０號重機車一輛，交由酒後已無法安全駕駛動
    力交通工具之甲○○騎駕（機車後座乘載乙○○），詎甲○○駕駛上開機車於途
    經臺南市○○路與建南路交岔路口時，因酒後操控能力減低，注意力已無法集中
    ，飲酒確已造成影響其判斷力及肢體協調能力，而不能安全駕駛。甲○○為機車
    駕駛人，本應注意機車行車速度，在市區道路時速不得超過四十公里；及機車行
    駛至設有閃光黃燈交岔路口，應減速接近，注意安全，小心通過，而依當時天候
    及路況等情形，又無不能注意之情事，竟疏於注意，於通過上開交岔路口時，貿
    然以時速五十公里之速度超速行駛，適同一時、地，由黃瑞弘駕駛車牌號碼ＮＬ
    Ｄ—五三二號機車，沿臺南市○○路由東向西方向行駛至上開號誌為閃光紅燈之
    交岔路口，欲左轉至文南路時，原應注意機車行駛至設有閃光紅燈之交岔路口，
    應減速接近，先停止於交岔路口前，讓幹道車優先通行後，認為安全時，方得續
    行之規定，竟疏於注意及此，於通過上開交岔路口時，未先停止於交岔路口前而
    貿然左轉，由於雙方各有上述之疏失，甲○○之機車乃於上揭交岔路口處撞及黃
    瑞弘機車之右側車身，雙方均人車倒地，致黃瑞弘受有頭部外傷併硬腦膜下血腫
    及顱內出血，經送醫後不治死亡。甲○○於肇事後經警測試其呼氣後之酒精濃度
    為每公升０．五一毫克。
二、案經黃瑞宏之父丙○○訴請臺灣臺南地方法院檢察署檢察官偵查起訴。
      理      由
一、訊之上訴人即被告乙○○，固坦承有於前揭時地將上開機車交由甲○○騎用等情
    不諱，惟辯稱：「伊不知甲○○喝酒，否則不會將機車交給他駕駛，伊坐後座陷
    自己於危險云云」。
二、經查，本件據被告乙○○初於警訊中供稱：「我大約八十九年一月一日凌晨二時
    三十分左，由我朋友甲○○駕駛我的機車車號ＯＲＫ─四一０自公園南路兵工廠
    ＰＵＢ載我，行經文南、建南路口時（北向南）與黃瑞弘騎乘的重機車車號ＮＬ
    Ｄ─五三二發生車禍，致使我朋友甲○○與對方騎士均受傷送醫」。「當時我們
    在文南路、建南路口由北向南車速時速三十公里左右，我有戴安全帽我朋友（甲
    ○○）沒有戴，對方是何車向，我因坐後面所以不知道，我與我朋友（甲○○）
    都有喝酒，但都還清醒，我沒有受傷」等語（詳八十九年一月一日上午三時三十
    五分警訊筆錄）；又被告乙○○於偵查中亦坦承：「在ＰＵＢ時我是有和甲○○
    同桌，而後來朋友來，另開一桌，我有過去陪朋友聊天，而又回到和甲○○同桌
    ，在二桌間來來往往」。（問：甲○○喝什麼酒？）「我跟他同桌在一起他喝啤
    酒，而我離桌和朋友聊天，他有無喝其他酒我不知道，後來我跟他離開」。等情
    （詳八十九年度偵續字第六六號八十九年六月十三日上午九時五十分偵查筆錄）
    。且參以一般青年朋友在ＰＵＢ進行餐聚時，均會飲酒消費，況當天被告等人從
    夜間九時許進入ＰＵＢ至翌日凌晨二時許始結束離去，而甲○○於車禍肇事（八
    十九年一月一日凌晨二時五分許）約五十餘分鐘後（即同日上午二時五十八分）
    ，經警方人員作呼氣酒精測試結果，其測試值猶為０．五一毫克（有該關測試表
    附卷可參），足見被告將機車交與甲○○駕駛時，應帶有酒意且甚明顯。雖被告
    於偵查中辯稱；（問：發生車禍之前你與甲○○是否有喝酒？）「我自己本身有
    喝，當日聚餐，甲○○與我不同桌，我不知甲○○有無喝酒。」以及甲○○於原
    審到庭證稱：（問：乙○○借車有無發現你喝酒？）「沒有」。（問：乙○○是
    否知道你有喝酒？）「他應不知道，當時我人很清醒」等情及乙○○事後辯稱不
    知甲○○喝酒，顯係事後卸責之詞均不足採信。
三、被害人黃瑞宏因此次車禍身亡等事實，業據被害人之父丙○○於警訊、偵查及審
    理中指訴明確，並有道路交通事故調查報告表一紙及相片十五幀附卷足資佐證。
    又被害人黃瑞弘確因本件車禍受有頭部外傷併硬腦膜下血腫及顱內出血因而致死
    等情，亦經臺灣高雄地方法院檢察署檢察官督同法醫師相驗明確，掣有相驗屍體
    證明書、驗斷書及勘驗筆錄在卷足憑。至於甲○○酒後駕車之事實，除其供承不
    諱外，經警方施以酒精測試結果，其吐氣酒精成份達０．五一ｍｇ／Ｌ之事實，
    亦有酒精濃度測試單一紙在卷足憑，其超過不得駕車之０．二五ｍｇ／Ｌ之標準
    近一倍，且於飲酒後其吐氣所含酒精成分高達每公升０．五一毫克之狀況下，仍
    於市區以時速五十公里之高速駕車，並自側邊撞及被害人機車，顯見其當時注意
    力已無法集中，飲酒確已造成影響其判斷力及肢體協調能力，其不能安全駕駛甚
    明。
四、按汽車（含機車）行車速度，在市區道路時速不得超過四十公里；又汽車行經設
    有閃光燈號之交岔路口時，閃光黃燈表示警告，應減速慢行，注意安全，小心通
    過。閃光紅燈表示停車再開，車輛應減速接近，先停止於交岔路口前，讓幹道車
    優先通行後，認為安全時，方得續行。道路交通安全規則第九十三條第一項第一
    款及道路交通標誌標線號誌設置規則第二百十一條第一項第一款、第二款分別定
    有明文，肇事人甲○○領有駕駛執照，於騎乘機車時自應注意上開規定。而依前
    開道路交通事故調查報告表所載及現場照片所示，肇事當時之天候晴朗，路況為
    柏油路面，無障礙、無缺陷，視距良好等一切客觀情況皆佳，甲○○於肇事時，
    並無不能注意之情事，竟疏於注意及此，超速通過該路口，因而肇事，其騎機車
    失當行為，顯有過失。另被害人駕駛機車行經該交岔路口，支線道車未暫停讓幹
    道車先行，並貿然左轉，雖與甲○○前開過失同為肇事原因，惟其過失既與被害
    人之過失併合，同為肇事原因，甲○○仍不能卸免其應負之過失責任。
五、本件車禍原因經送鑑定，臺灣省臺南區車輛行車事故鑑定委員會認為本件車禍「
    一、甲○○酒醉駕駛小客車，行經設有閃光黃燈號誌岔路口，超速行駛，未注意
    車前狀況，為肇事主因。二、黃瑞弘駕駛重機車，支線道車未讓幹道車先行，為
    肇事次因。」而臺灣省車輛行車事故覆議鑑定委員會則認為本件車禍「黃瑞弘夜
    晚駕駛重機車，行經閃光紅燈號誌交岔路口，支線道車未暫停讓幹線道車先行，
    與甲○○夜晚酒精濃度過量駕駛重機車，行經閃光黃燈號誌交岔路口，未減速反
    超速行駛，且未注意車前狀況，同為肇事原因。」二者鑑定意見稍有不同，有各
    該委員會鑑定意見書乙份在卷足憑。經本院於審理甲○○上訴案（八十九年度交
    上易字第二０六八號）時再函送財團法人成大研究發展基金會轉請成功大學交通
    管理系「肇事分析與諮詢中心」鑑定結果，亦認同臺灣省車輛行車事故覆議鑑定
    委員會鑑定結果，並認本件車禍被告與被害人同為肇事原因，各負百分之五十過
    失責任，有該基金會函附鑑定意見書乙份附卷可稽。足徵甲○○對本件車禍確有
    過失，被告乙○○未注意甲○○夜晚酒精濃度過量，而交與機車由其駕駛，所辯
    無過失一節，顯係事後圖卸刑責之詞，殊不足採，被告之過失行為與被害人之死
    亡間復有相當因果關係，是被告過失致死犯行，事證明確，堪以認定。
六、查被告乙○○明知飲用酒類不應駕駛機車，並應注意同桌一起喝啤酒之甲○○亦
    不能駕駛機車，而依當時情狀，並無不能注意之情形，竟將其所有車牌號碼ＯＲ
    Ｋ─四一０號重機車一輛，交由酒後已無法安全駕駛動力交通工具之甲○○騎駕
    ，詎甲○○駕駛上開機車於途經臺南市○○路與建南路交岔路口時，因酒後操控
    能力減低，注意力已無法集中，而疏未注意，於通過上開交岔路口時，貿然以時
    速五十公里之速度超速行駛，適有黃瑞弘駕駛機車，亦未注意，先停讓而貿然左
    轉，甲○○之機車撞及黃瑞弘機車之右側車身，雙方人車倒地，致黃瑞弘受有頭
    部外傷併硬腦膜下血腫及顱內出血，經送醫後不治死亡。被害人之死亡與被告之
    過失有相當因果關係，核被告所為，係犯刑法第二百七十六條第一項過失致死罪
    。
七、原審以被告乙○○罪證明確，因予適用刑法第二百七十六條第一項、第七十四條
    第一款，第九十三條第一項、罰鍰提高標準條例第一條前段判，並審酌被告將車
    借予喝酒之甲○○致肇事撞人發生死亡，過失責任非輕，犯罪所生危害，犯罪後
    態度等一切情狀，量處有期徒刑十月，以示懲儆。並查被告未曾受有期徒刑之宣
    告，有臺灣臺南地方法院檢察署刑案資料查註紀錄表及臺灣高等法院刑事被告全
    國前案紀錄表各一份附卷可稽，其因一時失慮肇事，雖曾表示願與甲○○共同賠
    償被害人家屬新臺幣三百萬元遭拒致未能與被害人家屬達成和解，但經此教訓，
    當知所警惕，應無再犯之虞，因認所宣告之刑以暫不執行為適當，爰併宣告緩刑
    五年。並認被告擅將機車借予酒醉之甲○○駕駛肇事致無辜之被害人死亡，除被
    害人家屬身心俱受創痛，復損害社會資源甚鉅，本院認其行為有交專人長期輔導
    矯治之必要，併諭知緩刑期內交付保護管束，以觀後效，並勵自新。本院經核原
    判決認事用法，並無不合，量刑亦稱允當。被告上訴意旨，仍執陳詞否認過失指
    ，摘原判決不當；檢察官循告訴人請求，指摘原判決量刑過輕及緩刑不當，均無
    理由，應予駁回。
據上論斷，應依刑事訴訟法第三百六十八條，判決如主文。
本案經檢察官曾顯智到庭執行職務。
中    華    民    國      九十      年      七      月        十七      日
                                  臺灣高等法院臺南分院刑事第五庭
                                      審判長法官  李    文    福
                                            法官  林    永    茂
                                            法官  蔡    長    林
右正本證明與原本無異。
不得上訴。
                                      法院書記官  李    良    倩
中    華    民    國      九十      年      七      月        十九      日
附錄：本判決論罪法條
刑法第二百七十六條第一項
  因過失致人於死者，處二年以下有期徒刑、拘役或二千元以下罰金。


司法院資訊處製作；財團法人民間司法改革基金會備份。
